臺灣臺南地方法院民事判決　　　　　　　　　　　　　　　九十年度再字第二號
　　再審原告　　甲○○○○○○.
　　再審被告　　丙○○
　　　　　　　　丁○○
　　訴訟代理人　乙○○○
右當事人間請求返還借款事件，再審原告對於中華民國八十九年十二月五日本院八十
九年度訴字第一九四○號確定判決提起再審之訴，本院判決如左：
    主      文
再審原告之訴駁回。
再審訴訟費用由再審原告負擔。
    事      實
甲、再審原告方面：
一、聲明：
    （一）本院八十九年度訴字第一九四○號確定判決廢棄。
    （二）右廢棄部分，再審被告在第一審之訴及假執行之聲請均駁回。
    （三）再審程序及前審訴訟費用均由再審被告負擔。
二、陳述：
    （一）兩造因請求給付借款事件，經鈞院於八十九年十二月五日以八十九年度訴
          字第一九四○號民事判決確定在案，惟查，再審被告二人及原告，原均係
          前「台南鑽石樓」之投資股東，再審被告二人不可能不知再審原告及再審
          原告後來另獨資經營之「台南鑽石樓餐廳」之正確住居所及餐廳所在地址
          ，該餐廳自設立迄今均設在台南市○○路○段二六號一樓原址，並未遷移
          ，再審原告每一營業日於營業時間內均在該處，為再審被告二人所明知，
          但彼等為達到使再審原告不知彼等已有起訴及圖使再審原告不及答辯之目
          的，乃巧妙地將再審原告之送達地址陳報為「台南市○區○○路三段八十
          四號」，使再審原告無從收受訴訟文書之送達，相關訴訟文件留置於「北
          門警察派出所」，而該派出所員警則亦未曾依法通知再審原告收受（管區
          員警應明知台南鑽石樓餐廳之地址），即將訴送文書存檔，致使鈞院八十
          九年度訴字第一九四○號民事判決遭一造辯論判決，並因而確定，再審原
          告權益受到莫大損害，故本件再審之訴應有民事訴訟法第四百九十六條第
          一項第六款「當事人知他造之住居所，指為所在不明而與涉訟者」之事由
          。又再審原告未曾收受送達，迨至九十年二月二十日下午七時四十分始至
          台南市警察局北門派出所簽收，是時始知上開所述再審理由，於翌日即提
          起本件再審之訴，應尚未逾三十日之再審不變期間。再審原告未曾收受送
          達，再審被告逞倖取得強制執行名義，但無辜之再審原告權益即將因之受
          到莫大損害，此豈是法律之平﹖是以本件再審原告認有民事訴訟法第四百
          九十六條第六款聲請再審之事由。原審判決單憑再審被告二人片面與事實
          不符之指控資為不利再審原告判決之基礎，由於再審原告根本不知有起訴
          之事，根本無答辯機會，但卻遽受不利判決，且還要受強制執行，於法、
          於情、於理均欠公允。
    （二）本件兩造與訴外人鄧榮輝均係業已拆夥解散之原「鑽石樓餐廳」之合夥股
          東（現在之「台南鑽石樓餐廳」與原「鑽石樓餐廳」有別，各應獨立之餐
          廳，而「台南鑽石樓餐廳」則屬再審原告林祖真之獨資餐廳）。八十五年
          「鑽石樓餐廳」募股設立時，上開四位合夥人，每人係各認股出資三百萬
          元，並推由再審原告林祖真任總經理，綜理餐廳全部業務，且代表餐廳為
          營業登記人，再審被告丙○○任董事長，執行餐廳財務，另再審被告陳明
          美為常務董事，訴外人鄧榮輝為常務監察人，此有各合夥人於八十五年十
          月二十四日所簽立之鑽石樓餐廳合夥契約書及餐廳開業宴客之喜帖各一份
          足憑，嗣因「鑽石樓餐廳」生意不佳，財務週轉能力日形困厄，各合夥人
          原先所出資之股金己不敷支出，鑑於貨款及員工之薪資仍須按時給付發放
          ，爰經各合夥人之研商決議，由各合夥人再行增資抒困，即分別由再審被
          告丙○○再出資五十五萬元，再審被告丁○○出資二十五萬元、鄧榮輝出
          資二十五萬元、再審原告林祖真出資一百萬元，各書立「借款憑證」，實
          際上為「增資憑證」，交由各出資人收執，憑以證明有增資事實。至於當
          初之「借款憑證」上之所以會書寫「林祖真先生鑽石樓餐廳」，乃因再審
          原告林祖真當時係各合夥人所推舉之「鑽石樓餐廳」名義登記負責人之故
          ，絕非林祖真個人或後來由林祖真個人獨資另經營之「台南鑽石樓餐廳」
          有另向再審被告等人借款，而該借款憑證上之文字，皆會計小姐所書，其
          上所蓋印文亦係會計小姐所蓋（因印章店章均在其保管中），苟如再審被
          告所主張系爭借款憑證係再審原告林祖真向再審被告二人借款，何以每位
          合夥人均分別持有相關增資額之借款憑證？且各借款憑證上均未載有一般
          借據均會記載之還款期限、利息等還款條件？以及何以多年來迄未見有索
          取借款情事﹖況依各合夥人於合夥之初所簽立之「合夥契約書」第六項亦
          明確記載「合夥人不得任由餐廳名義向他人借款，如有私人借款，由該私
          人負責償還，不得連累餐廳」等字樣，益足證本件系爭之「借款憑證」，
          事實上確為「增資憑證」，並非如再審被告所主張之因消費借貸關係而生
          之借據，此部分事實，合夥人之一鄧榮輝知之甚詳，請予傳訊。乃再審被
          告竟以上開形式上書寫有「借款」憑證，實際上為合夥人「增資」憑證性
          質之小單據，強指係再審原告及「台南鑽石樓餐廳」向彼等「借款」之憑
          據，提起本件訴訟，原確定判決，疏未進一步調查審酌，復因再審原告根
          本無機會答辯，從而權益欠缺保障，準此，再審原告認本件另有民事訴訟
          法第四百九十六條第十三款之再審事由。
三、證據：
    提出本院郵務送達公文封四件、本院九十南院鵬執妥字第一八七六號執行命令二
    件、本院八十九年度訴字第一九四○號民事判決一份、言詞辯論通知書一件、鑽
    石樓餐廳合夥契約書一件、鑽石樓餐廳開業宴客喜帖一紙、營利事業登記證一紙
    （以上均影本）等為證。
乙、再審被告方面：
一、聲明：求為判決，如主文所示。
二、陳述：
    （一）再審原告雖主張原審未向伊營業處所為送達，寄存送達不合法云云，惟按
          再審被告曾於八十八年十一月間，對再審原告寄發郵局存證信函，送達地
          址即為台南市○○路○段二六號台南鑽石樓餐廳，詎該存證信函卻因「查
          無此人」而遭退回；嗣後，再審被告改聲請支付命令，以再審原告實際居
          住之處所「台南市○○路二七巷一弄九號」為送達處所，仍然送達不到；
          最後，再審被告提起訴訟，才以再審原告之戶籍地「台南市○○路○段八
          四號」為送達處所，不過，仍需由原審以寄存送達方式向再審原告送達，
          正所謂「狡兔有三窟」，再審原告未收著原審法院送達之文書，係咎由自
          取。
    （二）再審被告已先後對再審原告之營業所、居住處寄發存證函及支付命令，結
          果查無此人或無法送達，係因再審原告之過失所致。
          (1)台南鑽石樓餐廳有員工負責收發信件，收發信件員工亦不可能不知道林
            祖真為餐廳總經理，該存證函又由郵差依限時雙掛號信件投遞三次（郵
            戳有三處），如非該收信員工向郵差表示「無此人」，郵差也不會於信
            封上記載「查無此人」，亦即查無此人係郵差根據收信員工陳述而記載
            ，並非憑空捏造，因此，存證函無法送達應由再審原告負過失之責。
          (2)八十五年十月二十四日再審原告於鑽石樓合夥契約書上記載住址為：台
            南市○○路二七巷一弄九號，此為再審原告實際居住所，再審被告繼之
            對此處送達支付命令，文件卻無法送達，不能謂非再審原告之過失。
          (3)台南市○○路○段八四號為再審原告戶籍地址（九十年四月十一日始遷
            入新址：台南市○○路○段二六號），有戶籍謄本可稽，再審原告未按
            戶籍登記之住所居住，違反法律規定，不能謂無過失。
          (4)民法第七十九條規定表意人非因自己之過失不知相對人之居住所者，得
            依民事訴訟法公示送達之規定以公示送達為意思表示之通知，再審被告
            按部就班對再審原告之營業處所、實際居住處送達，均送達不到之後，
            再依戶籍地址提起訴訟，可謂光明磊落，再審原告於前審訴訟喪失答辯
            機會，乃咎由自取。
          (5)至再審原告於九十年五月一日庭呈乙份乙○○○請求再審原告給付資遣
            費之起訴狀，主張再審被告「後來告我們的地址就寫台為台南市○○路
            ○段二六號一樓」，對此，再審被告認為，該起訴狀係乙○○○於再審
            原告對原確定判決提起上訴、抗告之後才提出，該抗告狀中，再審原告
            主張伊營業處所未變更，乙○○○當然以該處為再審原告之住居處所，
            並不足為奇。
    （三）再審原告於九十年二月二十一日在北門派出所簽收原確定判決及執行法院
          執行命令，同日提出十一頁之再審訴狀，速率之高背乎常情。按再審原告
          已自認再審被告以確定判決強制執行伊慶豐銀行台南分行存款，自已知悉
          有確定判決存在，而非簽收判決始知悉，可推知再審原告知悉再審事由顯
          在簽收文件之前，其提起再審已逾法定期間，執行法院於九十年一月中旬
          送達執行命令予慶豐銀行台南分行，該銀行何時通知再審原告？關係再審
          原告何時知悉再審期間有無逾期，似有查明必要。
    （四）民事訴訟法第四九六條第一項第六款規定「當事人知他造之住居所，指為
          住所不明而與涉訟」，依照姚瑞光先生著民事訴訟法乙書記載「當事人既
          明知他造之住居所而指為住所不明，法院勢必依法為公示送達，若他造無
          法到場辯論而受不利之判決時，自應許其提起再審之訴以資救濟」；又依
          照楊建華先生等三人合著民事訴訟法釋論乙書記載「第六款如明知他造之
          住居所而捏稱為住所不明，聲請公示送達，使他造無到場陳述之機會，受
          不利之判決，自應許其提起再審之訴，以資救濟」，足見，本款事由以須
          「住所不明」而經公示送達，致他造無法到場辯論而受不利判決，然查，
          本件前審訴訟，係以寄存送達方式為之，再審被告並未捏稱住所不明，使
          法院為公示送達情形，此其一，關於前審訴訟之送達，高等法院台南分院
          九十一年度抗字第一五二號民事裁定，有詳述說明，台南郵局將送達證書
          黏貼於再審原告住所之門首，已有使再審原告知悉之可能，亦即再審原告
          有到場辯論之機會，此其二。
    （五）同法條同項第十三款固規定「當事人發見未經斟酌之證物或得使用之證物
          者」，故在前訴訟程序事實審言詞辯論終結前尚未存在之證物，即無所謂
          發見，不得據為再審理由，按本件再審原告所提證據，於前審訴訟尚未存
          在，故無所謂「發見未經斟酌之證物」。
    （六）同條第一項但書規定「但當事人已依上訴主張其事由．．．者，不在此限
          」，當事人在前訴訟程序已依上訴主張而無效果，經上訴審摒斥其主張，
          即不得據為再審理由。再審原告前於九十年三月十二日就前審訴訟提起上
          訴，經上訴審調查明確裁定上訴駁回確定，再審原告仍爭執前審訴訟之送
          達，似不得再據為再審理由。
    （七）借款憑證不是增資憑證，股東增資的憑證作成名實不相符的借款憑證，豈
          不怪哉。
          (1)再審原告一再強調「鑽石樓餐廳」與「台南鑽石樓餐廳」不同，後者為
            其獨資經營之餐廳，言下之意，八十五年十月二十四日股東合夥成立的
            鑽石樓餐廳，與再審原告於八十七年一月九日獨資設立的台南鑽石樓餐
            廳不同，那麼，二者營業處所怎會相同？蓋合夥契約書第二條上已載明
            「公推林祖真為總經理．．．．，並代表本餐廳申請登記為營業登記人
            」，台南鑽石樓餐廳絕非再審原告獨資設立。
          (2)再審原告陳述陳述八十五年合夥成立的鑽石樓餐廳因股金虧空而決議增
            資，丙○○再出資五十五萬元、丁○○、鄧榮輝各再出資二十五萬元、
            再審原告再出資一百萬元，書立借款憑證充為增資憑證，言下之意，只
            增資一次，惟查，丁○○只有一張借款憑證，日期為八十七年十一月二
            十日，丙○○卻有三張借款憑證，日期八十七年十一月二十日，金額：
            二十五萬元、日期八十八年四月二十五日，金額十五萬元、日期八十八
            年七月二十五日，金額十五萬元，獨獨由丙○○一人增資三次嗎？簡直
            謊話連篇，不攻自破。
          (3)八十五年十月二十四日股東合夥簽訂鑽石樓餐廳合夥契約書，載明各股
            東出資額，由律師見證，多麼慎重其事，若是增資，依該合夥契約書第
            十條約定，應經股東四分之三同意，依再審原告所述，借款憑證代表增
            資的憑證，那麼，丁○○一張借款憑證，丙○○三張借款憑證，鄧榮輝
            一張借款憑證，顯然未符股東四分之三同意的增資約定，股東怎會如此
            草率地以名實不相符的借款憑證充為增資憑證？又為何股東股份相同，
            增資額不相等？次數不相同？在在說明沒有增資的事實。
          (4)再審原告願與證人鄧榮輝對質，究明借款憑證為借款或增資？有無利息
            ？
丙、本院依職權調閱本院八十九年度補字第二一二號、八十九年度訴字第一九四○號
    、九十年度抗字第三一一號、九十一年度抗字第一五二號、八十九年度促字第二
    二五五三號民事案卷。
    理      由
一、再審原告提起本件再審之訴係主張：兩造均係台南鑽石樓餐廳股東，台南鑽石樓
    餐廳自兩造合夥投資營業迄今並未遷移，仍設台南市○○路○段二六號一樓原址
    ，再審原告每日於營業時間內均在該處，為再審被告所明知，再審被告為達到使
    再審原告不知已有起訴及不及答辯之目的，乃將再審原告送達地址向本院陳報為
    台南市○○路○段八四號，使再審原告無從收受訴訟文書，訴訟文件留存於北門
    派出所，該所員警亦未依法通知再審原告收受，致八十九年度訴字第一九四○號
    遭一造辯論判決，因而確定，再審原告於九十年二月二十日下午七時四十分始至
    北門派出所簽收，始知悉再審理由，尚未逾三十日之不變期間。又鑽石樓餐廳原
    係由兩造及訴外人鄧榮輝於八十五年十月二十四日各出資三百萬元合夥設立，立
    有合夥契約書，嗣因生意不佳，原出資股金不敷支出，乃經全體合夥人決議，由
    各合夥人再行增資，再審被告丙○○出資五十五萬元、再審被告丁○○出資二十
    五萬元，鄧榮輝出資二十五萬元，再審原告出資一百萬元，各書立系爭借款憑證
    ，系爭「借款憑證」事實上係「增資憑證」，非如再審被告所主張之因消費借貸
    關係而生之借據，否認與再審被告間有消費借貸關係，並聲請傳訊證人鄧榮輝，
    前審疏未調查，復因再審原告無機會答辯，致權益受損，因認本件有民事訴訟法
    第四百九十六條第六款、第十三款之再審事由。
二、再審被告則辯稱：再審被告於八十八年十一月間，對再審原告寄發郵局存證信函
    ，送達地址即為台南市○○路○段二六號台南鑽石樓餐廳，該存證函因「查無此
    人」而遭退回，嗣再審被告改聲請支付命令，以原告實際居住之台南市○○路二
    七巷一弄九號為送達處所，仍無法送達，始於提起訴訟時，以原告之戶籍地台南
    市○○路○段八四號為送達處所。系爭借款憑證並非增資憑證，依兩造合夥契約
    書第十條約定，增資應經股東四分之三同意，依再審原告所述，丁○○一張借款
    憑證，丙○○三張借款憑證，鄧榮輝一張借款憑證，顯未符股東四分之三同意的
    增資約定，又為何股東股份相同，增資額不等，日期、次數亦不相同，認再審原
    告提起之再審之訴無理由等語。
三、查原審即八十九年度訴字第一九四○號再審被告與再審原告間返還借款事件，再
    審被告於起訴狀陳報再審原告之住所為其戶籍地「台南市○區○○路三段八四號
    」，原審對再審原告之言詞辯論通知書均係寄存送達，並於八十九年十二月五日
    以一造辯論判決再審被告勝訴，該判決為本院於八十九年十二月十二日自台南南
    門路郵局交寄（掛號郵件編號：五六六四三號），同年十二月十三日經郵務士投
    遞，因未獲會晤應受送達人，亦無受領文書之同居人或受僱人，而無法投交，十
    二月十四日轉由郵務稽查查證，仍無法投遞，即作寄存送達於台南市警察局第五
    分局北門派出所，台南郵局辦理寄存送達時，於第二次投遞不在，依規定繕發郵
    務送達通知書，黏貼於應受送達人住居所門首，以為送達，再審原告於九十年二
    月二十日十九時四十分親自前往北門派出所領取，有台南郵局九十一年一月十六
    日郵00000000－000號覆函及其附件領取郵件登記簿及台南市警察局
    第五分局北門派出所承辦警員陳建龍報告書在卷，再審原告雖未實際居住該址，
    惟其自七十一年五月十八日起即設籍該址，至九十年四月十一日始遷出台南市○○路○段二六號，亦有戶籍謄本附卷可明。再審原告於九十年三月十二日對原審
    判決聲明上訴，原審於九十一年一月二十四日以逾上訴期間，裁定駁回上訴，再
    審原告爭執原審判決送達不合法，對該裁定提出抗告，業經台灣高等法院台南分
    院以再審原告籍設台南市○○路○段八四號，且再審被告曾向再審原告寄發存證
    信函至台南市○○路○段二六號一樓之台南鑽石樓餐廳營業所，另聲請本院核發
    支付命令至台南市○○路二七巷一弄九號再審原告實際居所，均無法送達，原審
    無從為通常之送達，依民事訴訟法第一百三十八條之規定為寄存送達，依法並無
    不合，認再審原告之抗告為無理由，於九十一年三月二十七日裁定駁回抗告在案
    ，此業經核閱本院八十九年度訴字第一九四○號、台灣高等法院九十年度抗字第
    三一一號、九十一年度抗字第一五二號案卷無誤，從而，原審判決應於九十年一
    月三日確定（最高法院七十八年台抗字第一四七號判例意旨參照），合先說明。
四、按再審之訴之審理程序，首應審查再審之訴是否合法，亦即合法要件是否具備。
    次應審查該聲請有無再審之事由，須具備上述二要件後，始得進而為本案之審理
    程序。又再審之訴，應於三十日之不變期間內提起，前項期間自判決確定時起算
    ，但再審之理由知悉在後者，自知悉時起算，民事訴訟法第五百條第一項、第二
    項定有明文。本件原審判決固於九十年一月三日確定，已見前述，惟該案對再審
    原告之言詞辯論通知書及判決，均係寄存台南市警察局第五分局北門派出所以為
    送達，該判決付郵後於八十九年十二月十四日寄存北門派出所，至九十年二月二
    十日下午十九時四十分始為再審原告至北門派出所領取，已見前述，應認再審原
    告主張其於九十年二月二十日始知悉再審理由，堪信為真實，則其於九十年二月
    二十一日提起再審之訴，尚未逾三十日之不變期間，自屬合法；至再審被告以再
    審原告陳述曾受訴外人慶豐銀行台南分行通知其存款為本院核發禁止命令禁止再
    審原告收取，請求調查慶豐銀行台南分行何時通知再審原告，以明再審原告何時
    知悉再審理由，惟查，慶豐銀行台南分行僅受送達本院民事執行處九十年一月二
    十九日九十南院鵬執妥字第一八七六號執行命令，為執行名義之原審八十九年度
    訴字第一九四○號判決並未送達慶豐銀行台南分行，業經調閱本院九十年度執字
    第一八七六號強制執行案卷核閱無訛，尚難據為再審原告知悉再審理由之依據，
    此項調查尚無必要。
五、次按民事訴訟法第四百九十六條第一項第六款所謂「當事人知他造之住居所，指
    為所在不明而與涉訟者」，必須其主觀上明知他造之住居所，故以不實之陳述，
    指為所在不明而與涉訟者，始足當之，若因過失不知他造之住居所而指為所在不
    明，則不在本款適用之列（八十年台上字第九九三號判決參照）。經查：
    （一）兩造固均為台南鑽石樓餐廳合夥股東，八十五年十月二十五日訂有合夥契
          約書，再審原告於合夥契約書記載之住所為「台南市○○路二七巷一弄九
          號」，台南鑽石樓餐廳營業則設於「台南市○○路○段二六號一樓」，再
          審原告復於台灣高等法院台南分院九十年度抗字第三一一號九十年六月十
          三調查時自認現住武聖路二七巷一弄九號，忠義路三段八十四號是戶籍地
          ，但未住該址，復於本件自認台南鑽石樓餐廳營業所自合夥成立迄今均未
          遷移，再審原告於營業時間內均在餐廳等語。
    （二）再審被告丙○○於提起原審訴訟前之八十八年十一月間，曾向再審原告寄
          發存證信函，送達地址即為台南市○○路○段二六號台南鑽石樓餐廳營業
          所，該存證信函以第九五九一二號限時雙掛號函件付郵，台南郵局快捷股
          於八十八年十一月四日限時第一投遞班（○八：○○）交值班投遞士林春
          海（投遞士號碼戳編號：台南庚○五三）投遞，林士按址投遞，因無人應
          門遂在信封批註無法投遞原因「不在」，並蓋號碼戳以示負責。同日再交
          第二投遞班（十五：三○）晚班值班投遞士張文誠（投遞士號碼戳編號：
          台南庚○四三）投遞，張士按址投遞，因出來應門之人告稱無此收件人，
          張士遂依他人告知據實在信封上批註無法投遞原因「無此人」，並加蓋號
          碼戳以示負責。該限時雙掛號函件業經投遞兩次，並經稽查按址查證均稱
          「無此收件人」，遂於八十八年十一月五日將第九五九一二號限時雙掛號
          函件以「查無此人」批退，業據再審被告提出退回之郵件信封影本，並據
          台南郵局九十年七月三十一日郵00000000－00九號函覆在卷，
          互核相符，果如再審原告所述其「任鑽石樓餐廳總經理，綜理餐廳全部業
          務，且代表餐廳為營業登記人，每日於營業時間內均在餐廳內」、「任何
          員工都可代收文件，沒有人不知道我，因為我是負責人」（九十年六月十
          一日言詞辯論期日），則其受雇人焉有不知其身分擅以「無此收件人」拒
          收郵件之理？
    （三）再審被告丙○○嗣以所持借款憑證三紙，於八十九年五月十九日聲請本院
          對再審原告發支付命令，所陳報再審原告之受送達地址即再審原告自認之
          居所「台南市○○路二七巷一弄九號」，該支付命令以應受送達人移遷新
          址不明為由退回本院，經本院以八十九年八月十六日南院鵬民乙八十九促
          字第二二五五三號通知再審被告丙○○送達不到，請其另據相關書證重行
          聲請，業經本院調取八十九年度促字第二二五五三號案卷查閱無訛。
    綜上所陳，再審被告於原審起訴前既曾分別向再審原告實際居住所及營業所送達
    未果，則其於原審陳報再審原告戶籍地址為應受送達處所，尚非陳述再審原告所
    在不明，朦請法院為公示送達，自難認有故意或過失明知他造之住居所，故以不
    實之陳述，指為所在不明而與涉訟之情事，原審依再審被告陳報再審原告之戶籍
    地送達訴訟文書，依民事訴訟法第一百三十八條為寄存送達，於法並無違誤，再
    審原告主張有民事訴訟法第四百九十六條第一項第六款之再審事由，尚無可採。
六、再按民事訴訟法第四百九十六條第一項第十三款所謂「當事人發見未經斟酌之證
    物或得使用該證物者」，係指前訴訟程序事實審言詞辯論終結前已經存在之證物
    ，因當事人不知有此，致未經斟酌，現始知之，或雖知有此而不能使用，現始得
    使用者而言（三十二年上字第一二四七號判例、釋字第三五五號解釋意旨）；又
    該款所謂之證物，不包括證人在內，故發見人證，不能據為再審之訴之事由（二
    十三年上字第二九五一號、二十九年上字第六九六號判例參照）。查再審原告主
    張兩造原係台南鑽石樓餐廳合夥股東，提出合夥契約書，聲請傳訊證人即合夥人
    之鄧榮輝，以證明再審被告於原審提出之借款憑證，實係增資憑證，而非借款。
    惟如前所述，再審被告於原審起訴請求再審原告給付借款，提出借款憑證為證，
    起訴狀繕本、各次言詞辯論期日通知書及判決均已合法通知再審原告，雖係依民
    事訴訟法第一百三十八條之規定為寄存送達，然已使再審原告處於得隨時受領知
    悉之狀態，並未致再審原告有不能答辯及不能使用證物之情形存在，所謂得使用
    該證物，既指前訴訟程序事實審言詞辯論終結前，雖知有該證物存在，但因故不
    能使用，其後始得使用者而言，則再審原告主張不知有訴訟程序存在，致無法使
    用該證物，自與該款所定事由不符，況再審原告主張有該款之再審事由，聲請傳
    訊證人鄧榮輝以證明原審證物「借款憑證」，實係「增資憑證」而非借款云云，
    依上所述，亦屬發見證人，仍不得據為再審之訴之事由，是再審原告主張有民事
    訴訟法第四百九十六條第一項第十三款所定之再審事由，自無可採。
七、從而，再審原告以原審確定判決有民事訴訟法第四百九十六條第一項第六款、第
    十三款之事由，提起再審之訴，請求廢棄原確定判決，並為其有利之判決，顯無
    理由，應以判決駁回之。
八、結論：本件再審原告之訴顯無理由，依民事訴訟法第五百零五條、第五百零二條
    第二項、第七十八條，判決如主文。
中　　　華　　　民　　　國　　九十一　　年　　　十　　　月　　　一　　　日
                          臺灣臺南地方法院民事第三庭
~B審判長法　官　王金龍
~B　　　法　官　張銘晃
~B　　　法　官　林逸梅
右正本證明與原本無異
本件不得上訴
中　　　華　　　民　　　國　　九十一　　年　　　十　　　月　　　一　　　日
~B　法院書記官　魏芝雯
